【裁判字號】    95,交聲,1084
【裁判日期】    951121
【裁判案由】    違反道路交通管理處罰條例聲明異議
【裁判全文】
臺灣臺北地方法院交通事件裁定        95年度交聲字第1084號
異  議  人  甲○○
即受處分人
上列異議人即受處分人因違反道路交通管理處罰條例案件，對於
臺北市交通事件裁決所中華民國九十五年十月十九日所為之處分
（原處分案號：北市裁二字第裁二二－Ａ一Ａ二一六六三０號）
，聲明異議，本院裁定如下：
    主      文
異議駁回。
    理      由
一、按汽車起步前應顯示方向燈，注意前後左右有無障礙或車輛
    行人，並應讓行進中之車輛行人優先通行，道路交通安全規
    則第八十九條第一項第六款定有明文。次按汽車駕駛人爭道
    行駛起駛前，不讓行進中之車輛、行人優先通行者，處新臺
    幣（下同）六百元以上一千八百元以下罰鍰；汽車駕駛人駕
    駛汽車違反道路交通安全規則，因而肇事致人受傷者，記違
    規點數三點，道路交通管理處罰條例第四十五條第十款、第
    六十一條第三項分別規定甚明。而汽車駕駛人違反道路交通
    管理處罰條例第四十五條之規定者，並予記違規點數一點，
    同法第六十三條第一項第一款亦著有規定。
二、本件異議人即受處分人甲○○於民國九十五年七月十四日十
    六時許，在臺北市萬華區○○○路○段一０九號對面高架橋
    下公有停車格，由西往南方向自停車格內欲駕駛其所有車號
    ＢＵ－三三一一號自用小客車起步行駛，適有朱敏秀騎乘車
    號ＳＨ八－四００號輕型機車，沿環河南路一段北往南方向
    行駛，甲○○因爭道行駛而於起駛前，未讓行進中之朱敏秀
    所駕駛之上開機車優先通行，造成朱敏秀所騎乘之上開機車
    前車頭與受處分人所駕駛上開車輛左前車頭相撞擊而肇事致
    輕機車之駕駛人朱敏秀受傷，經臺北市政府警察局萬華分局
    交通分隊（下稱舉發機關）員警到場處理，並繪製道路交通
    事故初步分析研判表、現場圖、補充資料表、談話紀錄表後
    ，以受處分人有違反道路交通管理處罰條例第四十五條第十
    款（贅引第一項）、第六十一條第三項規定之行為掣發九十
    五年八月八日北市警交大字第Ａ一Ａ二一六六三０號舉發違
    反道路交通管理事件通知單予以舉發，嗣受處分人於應到案
    日期前到案，經原處分機關函請舉發機關調查結果，仍認受
    處分人有上開違規行為，原處分機關乃依前揭道路交通管理
    處罰條例第四十五條第十款、第六十一條第三項及違反道路
    交通管理事件統一裁罰基準表等規定，於九十五年十月十九
    日以北市裁二字第裁二二－Ａ一Ａ二一六六三０號裁決書裁
    處六百元罰鍰，記違規點數三點，且依同條例第六十三條第
    一項第一款規定（漏列第一款）並予記受處分人違規點數一
    點，共記違規點數四點。
三、受處分人聲明異議意旨否認有何前揭違規行為，辯稱：事發
    當時，伊起駛前有注意左側無車輛通過始起步右轉，卻遭朱
    敏秀騎乘上開機車以超過該路段速限時速五十公里之速度撞
    及，且肇事當時伊所駕駛車輛係處於靜止狀態，車身亦已行
    駛至佔據車道一半以上之位置，應無起駛前不讓行進中之車
    輛優先通行之違規行為云云。經查：
  (一)按道路交通管理處罰條例第四十五條第十款所規範處罰「汽
    車駕駛人起駛前，不讓行進中之車輛、行人優先通行。」，
    其立法用意乃要求汽車駕駛人從準備起駛之始乃至行駛至道
    路中央車輛回正完畢這段時間應持續注意直行車道上有無來
    車並禮讓其優先通行，以確保交通安全。本案中，觀諸受處
    分人所提出之肇事現場照片四張，受處分人於肇事事故發生
    前停放上開車輛之公有停車格其停放方向為東西方向，適與
    上開肇事路段即環河南路一段（南北方向）呈現垂直狀態，
    而受處分人所駕駛車輛車頭朝東，若自上開停車格之位置注
    意左側即上開肇事路段由北往南方向之直行車輛，視線可及
    之範圍遼闊，且可清楚檢視上開路段左側直行而來之車輛，
    其距離可遠至左側中興橋橋下，是參酌上開停車格與肇事路
    段之相對方向與視野情形及肇事當時天氣晴朗等情，縱如受
    處分人所言，ＳＨ八－四００號機車駕駛人朱敏秀於肇事當
    時之車速已超過時速五十公里，受處分人自上開停車格之位
    置起駛前仍能注意左側直行於上開肇事路段由北往南方向之
    車輛，包括朱敏秀所騎乘之ＳＨ八－四００號輕型機車，況
    ＳＨ八－四００號機車駕駛人朱敏秀於交通事故談話紀錄表
    中自述肇事當時時速僅約三十至四十公里，亦與受處分人之
    供述相左。受處分人於起駛前未能察見朱敏秀所騎乘直行於
    上開肇事路段之車輛，而與之發生撞擊，顯見受處分人未盡
    到駕駛人起駛前應注意直行車輛之義務，其辯稱肇事當時並
    未發現朱敏秀所騎乘上開機車云云，即非可採。
  (二)受處分人另辯稱伊所駕駛車輛於肇事當時處於無速度即停止
    狀態，係朱敏秀車速過快而撞擊伊所駕車輛云云。然受處分
    人於肇事當時既已將車輛駛出至距離路旁白實線二點一公尺
    之位置，有上開照片及道路交通事故現場圖附卷可稽，受處
    分人顯然已開始起步，縱起步後停在路中，仍處於起駛之狀
    態，而受處分人未盡到駕駛人起駛前應注意直行車輛之義務
    亦已如前說明，是其上開辯詞更無可取。受處分人在起駛前
    未能察見朱敏秀所騎乘行進中之上開機車，而與之發生撞擊
    ，其疏未注意行進車道上有無直行之車輛，貿然起駛，有起
    駛前，不讓行進中之車輛優先通行之違規事實，因而肇事致
    人受傷，殆無疑義。從而，本件受處分人確有違規行為乙節
    ，堪以認定。
四、綜上所述，受處分人所有前開車號車輛有於前揭時地起駛前
    ，不讓行進中之車輛優先通行之違規行為，並因而肇事致人
    受傷，從而原處分機關乃依前揭道路交通管理處罰條例第四
    十五條第十款、第六十一條第三項及違反道路交通管理事件
    統一裁罰基準表等規定，於九十五年十月十九日以北市裁二
    字第裁二二－Ａ一Ａ二一六六三０號裁決書裁處六百元罰鍰
    ，記違規點數三點，且依同條例第六十三條第一項第一款規
    定（漏列第一款）並予記受處分人違規點數一點，共記違規
    點數四點，核無違誤，本件受處分人之異議為無理由，應將
    其異議駁回。
據上論斷，應依道路交通案件處理辦法第十九條，裁定如主文。
中    華    民    國    95    年    11    月    21    日
                  交通法庭    法  官  黎惠萍
上正本證明與原本無異。
如不服本裁定，應於裁定送達後5日內向本院提出抗告狀。
                              書記官  楊麗娟
中    華    民    國    95    年    11    月    22    日


司法院資訊處製作；財團法人民間司法改革基金會備份。
